【裁判字號】    92,勞抗,2
【裁判日期】    920314
【裁判案由】    給付資遣費
【裁判全文】
臺灣高等法院高雄分院民事裁定  九十二年度勞抗字第二號
      抗  告  人  丙○○
                  甲○○
      相  對  人  能源航運股份有限公司
?
      法定代理人  乙○○
右當事人間給付資遣費事件，抗告人對於中華民國九十二年一月二十一日臺灣高雄地
方法院九十二年勞訴字第三號裁定提起抗告，本院裁定如左：
      主    文
原裁定關於將抗告人丙○○移送臺灣臺北地方法院部分廢棄。
抗告人甲○○之抗告駁回。
抗告人甲○○抗告部分之訴訟費用由甲○○負擔。
      理    由
一、按訴訟之全部或一部，法院認為無管轄權者，依原告聲請或依職權以裁定移送其
    管轄法院，民事訴訟法第二十八條第一項定有明文。又民事訴訟法第七條規定：
    「對於船舶所有人或利用船舶人，因船舶或航行涉訟者，得由船籍所在地之法院
    管轄」，所謂「航行涉訟」，係指因船舶航行有關之權利義務事項涉訟，如海上
    運送契約之爭執，船舶所有人或利用船舶人與船長、船員所訂僱傭契約而涉訟等
    情形而言。
二、本件抗告意旨略以：（一）解釋契約應以當事人立約時之真意為準，依兩造所簽
    訂系爭僱傭契約第五條關於「簽約地點：高雄」之記載，即係以高雄為系爭僱傭
    契約之履行地。且船員係船舶是否具有堪航性之重要因素之一，船公司為使船舶
    具堪航性，均係於陸上僱傭船員，又因船舶經年航行於海上，停泊於不同之港口
    ，故系爭僱傭契約上僅記載簽約地而未記載履行地，該簽約地即係系爭僱傭契約
    之履行地。（二）本案起因係相對人解僱抗告人，且未給付資遣費等，依勞動基
    準法第十四條第一項第六款、第四項、第十七條，民法第一百八十四條第二項之
    規定，本案係一侵權行為事件，而侵權行為地係高雄，依民事訴訟法第十五條第
    一項之規定，原審法院有管轄權。（三）抗告人丙○○係在相對人所有之康運輪
    上擔任報務主任，相對人未履行系爭僱傭契約與船員法之規定，且未依法預告終
    止其與抗告人丙○○間之系爭僱傭契約，此乃屬航行涉訟，而康運輪之船籍港係
    高雄，依民事訴訟法第七條之規定，原審法院有管轄權。
三、經查：（一）依兩造所簽定之船員定期僱傭契約第五條僅記載「簽約地點：高雄
    」，並未記載僱傭契約之履行地係高雄，且抗告人於抗告狀上亦稱系爭船舶經年
    航行於海上及停泊於不同之港口等語，足見高雄港並非兩造系爭僱傭契約之履行
    地，是抗告人主張系爭僱傭契約之簽約地高雄即係系爭僱傭契約之履行地云云，
    不足採信。（二）管轄權之有無，應依原告主張之事實，按諸法律關於管轄之規
    定而為認定。抗告人提起本件訴訟係依其等與相對人間所簽立之系爭僱傭契約而
    非侵權行為，且其等起訴所主張之事實均未提及相對人有何不法侵權行為，故其
    等此部分之主張，非本院所能審酌，茲其等抗告主張相對人有侵權行為，原審法
    院有管轄權云云，無足取。（三）抗告人丙○○於九十年八月二十四日與相對人
    所簽立僱傭契約第四條約定「乙方（即抗告人丙○○）服務船名：康運輪」，而
    康運輪之船籍港係高雄，有抗告人所提出之船舶國籍證書影本乙紙為證，茲抗告
    人丙○○依其與相對人間所簽立之系爭僱傭契約提起本件訴訟，依首揭說明，原
    審法院就抗告人丙○○部分即有管轄權，抗告人丙○○以原審法院為管轄法院而
    提起本件訴訟，於法並無不合，原裁定以抗告人丙○○與相對人間並未約定履行
    地，及相對人之主營業所設在台北市中正區○○○路○段一二一號七樓十六室為
    由，依民事訴訟法第二條之規定，裁定移送台灣台北地方法院管轄，尚有未洽。
    抗告人丙○○之抗告意旨指摘原審就此部分之裁定不當，求予廢棄，為有理由。
四、綜上所述，原審法院就抗告人丙○○起訴之部分有管轄權，原審將抗告人丙○○
    起訴之部分移送臺灣臺北地方法院，於法尚有未合，抗告人丙○○之抗告意旨指
    摘原審此部分之裁定不當，求予廢棄，為有理由，爰由本院將原裁定該部分廢棄
    。又抗告人甲○○主張依民事訴訟法第十二條、第十五條第一項、及第七條之規
    定，原審法院應有管轄權云云，既無可採，已如上述，而相對人之住所地又係設
    於台北市中正區○○○路○段一二一號七樓十六室，依民事訴訟法第二條第二項
    規定，本件關於抗告人甲○○起訴部分自應屬台灣台北地方法院管轄，抗告人向
    無管轄權之原審法院起訴，顯係違誤，原審乃依相對人之聲請將此部分裁定移送
    於該管轄法院，並無不合，是抗告人甲○○之抗告為無理由，自應予以駁回。
五、據上論結，本件抗告人丙○○之抗告為有理由，抗告人甲○○之抗告為無理由，
    依民事訴訟法第四百九十二條第一項、第二項，第九十五條、第七十八條裁定如
    主文。
中      華      民      國    九十二    年      三      月      十四    日
                                      臺灣高等法院高雄分院民事第三庭
~B1審判長法官  張國彬
~B2      法官  徐文祥
~B3      法官  鄭月霞
右正本係照原本作成。
不得再抗告。
~B法院書記官  魏文常
中      華      民      國    九十二    年      三      月      十四    日


司法院資訊處製作；財團法人民間司法改革基金會備份。
